臺灣板橋地方法院民事判決　　　　　　　92年度訴字第2555號
原　　　告　丁○○
被　　　告　乙○○
訴訟代理人　江東原律師
訴訟代理人　趙文銘律師
上列當事人間請求侵權行為損害賠償事件，經本院於民國94年6
月20日言詞辯論終結，判決如下：
    主  文
被告應給付原告新臺幣拾萬元，及自民國九十一年八月十日起至
清償日止，按年息百分之五計算之利息。
原告其餘之訴駁回。
訴訟費用由被告負擔二十分之一，餘由原告負擔。
    事實及理由
一、原告主張：被告許峰榮（已和解）原任職大慶證券股份有限
    公司蘆洲分公司（下稱大慶公司蘆洲分公司）業務員，明知
    應保守客戶秘密，不得洩漏，並不得損害客戶之利益，竟與
    任職華宇綜合證券股份有限公司泰山分公司（下稱華宇公司
    泰山分公司）擔任業務員之被告乙○○，兩人於民國87年6
    月25日，共同意圖不法利益，未得原告之同意，由許峰榮提
    供原告個人資料（原告係大慶公司蘆洲分公司客戶），由許
    峰榮並偽造原告之署押於華宇公司泰山分公司開戶印鑑卡、
    委託買賣證券受託契約、櫃檯買賣有價證券開戶契約、客戶
    自填徵信資料表、丁○○、黃生財申請土地或房屋登記謄本
    同意書、黃生財連帶保證書、個人資料蒐集電腦處理及利用
    同意書、委託人交割款券轉撥同意書、認購（售）權證風險
    預告書，交由被告乙○○持以在華宇公司泰山分公司開設原
    告名義之股票買賣帳戶；而被告乙○○則偽刻原告及訴外人
    黃生財之印章，分別蓋於相關文書上。復由許峰榮持上開原
    告資料，在上海商業諸蓄銀行（下稱上海商銀）活期儲蓄存
    款帳戶印鑑卡上，偽造原告署押，由被告乙○○蓋上原告印
    文，以開立原告之帳戶作為上開股票帳戶匯入匯出股票款項
    之用。又許峰榮、被告乙○○為買賣融資融券，尚於同月25
    日，由許峰榮在環華證券金融股份有限公司（下稱環華證金
    公司）開立證券信用交易帳戶申請表，偽造原告署押，由被
    告乙○○蓋上偽造之印文，並於同月29日，在環華證金公司
    融資融券契約書上偽造原告及黃生財之署名，由被告乙○○
    蓋上原告及黃生財印文，作為上開股票帳戶進行融資融券信
    用交易之用。許榮峰、乙○○兩人因而共同向華宇公司泰山
    分公司申請設立115813號原告股票交易帳戶，並向上海商業
    儲蓄銀行三重分行申請開設原告活期儲蓄存款帳號00000000
    帳戶，向環華證券金融股份有限公司開立丁○○證券信用交
    易帳號00000000000 號帳戶，並據以買賣股票，致原告信用
    受損。原告為二技畢業，未婚，目前從事機械自動控制的工
    作，月薪約新臺幣（下同）4 萬多元，爰本於侵權行為法律
    關係請求被告乙○○賠償2,200,000 元及法定遲延利息等情
    。併為聲明：被告應給付原告2,200,000 元，及自起訴狀繕
    本送達翌日起（91年8 月10日）至清償日止，按年息5%計算
    之利息。
二、被告抗辯：被告乙○○並無原告所指偽刻原告印章及與許峰
    榮合謀未經原告同意，擅以原告名義開立證券戶之事實。實
    則前開帳戶開戶之經辦人為甲○○及丙○○，開戶文件上所
    蓋用之印文則係原告自行提出，與被告並不相涉。且原告所
    指87年10月23日及同年11月7 日原告帳戶內融資買進金緯股
    票之時點，被告早已離職（被告於年4 月1 日起任職華宇公
    司；87年9 月15日離職），前開操作，亦與被告無關。且原
    告就其信用受有損害一節，並未提出證據證明，而原告與許
    榮峰間已達和解，就逾200,000 元以外之債務已拋棄請求，
    同一範圍內被告亦同免其責，再依和解筆錄之記載觀之，許
    峰榮應已於93年4 月30日給付原告200,000 元，依民法第27
    4 條規定，被告亦同免其責任等語。併為答辯聲明：原告之
    訴駁回。
三、原告主張：其被告乙○○與許峰榮共同侵權行為，致信用受
    有損害，自得請求彼等連帶負賠償之責等情。被告乙○○對
    於其在87年6 月間為華宇公司泰山分公司之職員，並承辦原
    告之開戶作業等情，固未有爭執，惟辯以：當時華宇公司泰
    山分公司剛開幕，客戶很多，其會幫客戶填資料，原告資料
    應該是我幫他填一般開戶資料，還要呈上協理看，再經過上
    海商銀三重分行審核，最後會打電話確認有無此人，才會接
    受客戶委託進行買賣，當時認為許峰榮就是原告，如有錯帳
    才會拿原告存摺印章來沖帳，有通知原告，也沒有偽刻原告
    、黃生財印章等語。經查：
  (一)共同被告許峰榮對於：其與被告乙○○未經原告同意，偽造
    填寫原告資料（包含華宇公司泰山分公司開戶印鑑卡、客戶
    基本資料卡、委託買賣證券受託契約、客戶自填徵信資料表
    、櫃檯買賣有價證券開戶契約、原告及黃生財申請土地或房
    屋登記謄本同意書、黃生財連帶保證書、個人資料蒐集電腦
    處理及利用同意書、委託人交割款券轉撥同意書、認購（售
    ）權證風險預告書、黃生財名義之連帶保證書；環華公司開
    立證券信用交易帳戶申請表、融資融券契約書；上海商銀活
    期儲蓄存款帳戶申請表及印鑑卡等。下稱系爭開戶等文件）
    ，並將原告之資料交與被告乙○○，由乙○○偽刻丁○○、
    黃生財印章，共同開立前揭原告之帳戶等情於刑事案件審理
    時供述明確。且(1)其中系爭開戶等文件中原告簽名部分確係
    許峰榮偽簽一節，除有原告留存於大慶公司之開戶料可資比
    對外，被告乙○○亦未為反對陳述，應足認為真正。(2)另於
    刑事案件審理時經臺灣板橋地方法院檢察署檢察官徵得被告
    與許峰榮同意後，就彼等供述歧異之「是否偽刻丁○○印章
    、是否利用丁○○戶頭買賣股票」等問題，送請法務部調查
    局實施測謊鑑定結果，被告乙○○稱：其未刻丁○○印章、
    其未用丁○○戶頭買賣股票，均呈現說謊反應，有法務部調
    查局89年11月8 日（89）陸（3）字 第89071512號鑑定通知
    書在卷可憑，更可強化許峰榮前開陳述之可信度。
  (二)況查於刑事案件偵查中，經檢察官提示許峰榮與原告身分證
    照片予被告比對，被告亦承：可能是我的疏失才沒有比對出
    來。丁○○的身分證照片是他，我現在可以辨識等情。顯見
    許峰榮及原告之外觀上應有相當之差異。甚且被告乙○○與
    許峰榮早於事發前即認識一節，除據許峰榮於偵查中供述明
    確外，於刑事案件審理時更進步詳述「是被告乙○○的同學
    林淑汶介紹們認識的，認識的時間未超過87年6 月份前1 年
    ，林女與乙○○是專科的同學，認識之後有聯絡過，不然伊
    不會幫作開戶的事情」；被告乙○○亦坦承確實有林淑汶這
    個同學（崇佑企專）等情（詳見刑事第一審91年7 月1 日訊
    問筆錄），益見被告與許峰榮於事發前並非全然不相識，衡
    情，豈有誤認原告與許峰榮為同一人之可能。且於刑事案件
    審理時，經承辦法官提示原告之取款憑條予被告辯識，被告
    稱「對大部分是我寫的。那是指原告這個帳戶裡面來買賣股
    票而已，沖帳比較可能用到他的戶頭。我幫客戶買錯股票，
    因為股票在他的戶頭成交，所以在他的戶頭沖掉」。（法官
    問：為何有你弟呂孟岳的名字在裡面？）「買錯股票的時候
    ，客戶不會拿錢來沖帳，錢不夠就向我弟調，所以寫我弟的
    名字還是我沖帳用。」（為何一個月買錯那麼多單？）「我
    常接錯。另外沖帳臨櫃的問題，是拿取款單由許峰榮蓋丁○
    ○的章，我拿去上海銀行的櫃台就可以了，不用存摺跟印章
    。」（你跟許峰榮的工作地點那麼遠可以讓許峰榮蓋章取款
    ？）「大部分的時間許峰榮會過來」（見刑事第一審92年7
    月30日訊問筆錄），被告對於原告帳戶內一日有多筆錯帳，
    並無法提出合理之說明，又既因常有錯帳而常聯絡許峰榮，
    竟無法發現許峰榮與丁○○非同一人，亦背常理。此由被告
    於刑事第一審法院最後庭訊時所陳述「我有填這個料沒錯，
    許峰榮有跟我說原告有同意讓他開這個帳戶，而且原告的帳
    戶都是許峰榮在買賣……後來我有用這個帳戶用了幾筆，也
    經許峰榮同意。而且印章是許峰榮會蓋我的。」亦可得悉，
    被告乙○○陳述其與許峰榮並不相熟（倘不相熟，豈有同意
    借用帳戶之理），應無可採。
  (三)至朱江木（上海銀行行員）雖於刑事案件中到庭證稱：「我
    們銀行規定是要本人過來開戶，開戶當時不能拿身分證的影
    本，一定要正本才可以開戶，會先看臉型是否合，再看他寫
    上身份證字號及簽名，我確定當時丁○○本人有來開戶，但
    是我現在無法確認庭上何人是丁○○本人」等語，惟承前述
    ，許峰榮與丁○○之外觀並非相似，參以上海銀行交割帳戶
    印鑑卡上等原告之簽名，亦均係許峰榮所偽簽等情，足見證
    人朱江木或因恐須負行政失責與己有切身之利害關係，其證
    詞並不足採信。
  (四)基上，經本院調查之結果，認原告主張，被告乙○○亦知悉
    並與許峰榮共同未經原告同意，擅以原告名義開立證券等戶
    使用，應為可採。是則原告依民法第185 條及第195 條規定
    求被告與許峰榮就其等不法侵害原告信用，致原告所受非財
    產損害負連帶賠償之責，於法即無不合（即原告遭人盜用開
    立證券戶，致於證券公司留有融資未還款之紀錄，雖嗣後經
    確認非借款人，就其信用及經濟活動難謂無影響，原告主張
    其因此受有非財產之損害，難謂無據。）。
四、被告抗辯：原告於刑事第一審法院審理時表示不再追究，應
    認原告已經免除被告之債務了等語。經查，刑事第一審92年
    6 月25日訊問筆錄係載「告訴人答…以我的立場來講，我是
    想要追究我的帳戶怎樣開立成功的，許峰榮有承認他交給乙
    ○○，但是乙○○並不承認，這官司才會打不完。至於內部
    如何交易我不需要瞭解。我只要釐清開戶部分不是我去開戶
    的。既然許峰榮承認了，我希望不要再追究了。只要釐清真
    相就好了。」衡其陳述之真意，應係肇於許峰榮已經認錯，
    是對許峰榮部分表達不予追究之意，且原告係以告訴人身份
    回答，就其不予追究之範圍，亦係針對刑事責任，亦難解為
    具同意免除許峰榮民事責任之意。再者，原告言詞間對被告
    乙○○仍有抱怨，是所謂不追究責任，亦無包含被告之民刑
    事責任之理。是被告前開抗辯，並無可採。
五、經本院審酌，原告為二技畢業，未婚，目前從事機械自動控
    制工作，每月薪資所得約4 萬餘元，名下並無不動產；被告
    乙○○為五專畢業，已婚，從事證券業，名下並無登記任何
    財產資料；許峰榮五專畢業，已婚，從事證券業（有戶籍登
    記資、畢業證書及財產所得調查明細表附卷可佐）及原告因
    此事件實際並未受有財產上之損害（原告未有爭執），於臺
    灣證券交易所股份有限公司亦未留存違約交割紀錄（有該所
    88 年10 月27日台證(88) 交字第34510 號函一份附於臺灣
    板橋地方法院檢察署88年度他字第1528號卷內可查）等兩造
    之身份、地位、經濟狀況、被告侵權行為之樣態、加害程度
    等，認本件原告請求被告與許峰榮連帶給付因信用受損受之
    非財產損害賠償，於200,000 元之範圍內為相當，逾此部分
    之請求則無理由。
六、按連帶債務人相互間，去律另有規定或契約另有訂定外，應
    平均分擔義務；債權人向連帶債務人中之一人免除債務，而
    無消滅全部債務之意思表示者，該債務人應分擔之部分外，
    他債務人仍不免其責任，民法第280 條第1 項前段、第276
    條第1 項分別定有明文。查本件原告於訴訟中與共同被告許
    峰榮以200,000 元達成和解，並於當日言詞辯論期日表明「
    請求被告各賠償250,000 元」（即就與共同被告許峰榮和解
    之範圍，並無免除被告乙○○責任之意），有言詞辯論筆錄
    及和解筆錄各一份附卷可參。是以原告於與許峰榮和解後，
    就其因和解所負債務再為免除意思表示，按諸前開法律規定
    ，應認僅免除連帶債務人許峰榮應分擔之部分（即100,000
    元），並無消滅全部債務之意。從而，原告本於侵權行為法
    律關係請求被告乙○○給付100,000 元，及自起訴狀繕本送
    達翌日起（91年8 月10日）至清償日止，按年息5%計算之利
    息，為有理由，應予准許；逾此部分請求，則屬無據，應予
    駁回。
結論：原告之訴為一部有理由、一部無理由，依民事訴訟法第79
條，判決如主文。
中　　華　　民　　國　　94　　年　　7 　　月　　4 　　日
                  民事第一庭    法　官　黃信滿
以上正本係照原本作成
如對本判決上訴，須於判決送達後20日內向本院提出上訴狀
中　　華　　民　　國　　94　　年　　7 　　月　　4 　　日
                            書記官　吳美瑤
